【裁判字號】    86,訴,1165
【裁判日期】    900426
【裁判案由】    貪污
【裁判全文】
臺灣臺中地方法院刑事判決                        八十六年度訴字第一一六五號
    公  訴  人  台灣台中地方法院檢察署檢察官
    被      告  丙○○
    指定辯護人  本院公設辯護人  梁乃莉
右列被告因貪污治罪條例案件，經檢察官提起公訴（八十五年度偵字第一八○三○號
），本院判決如左：
    主  文
丙○○依據法令從事公務之人員，對於違背職務上之行為，收受賄賂，處有期徒刑拾
貳年，褫奪公權陸年。減為有期徒刑捌年，褫奪公權肆年。所得賄賂財物新台幣伍拾
萬元，應予追繳，沒收。如全部或一部無法追繳時，以其財產抵償之。
丙○○其餘被訴詐欺取財未遂部分無罪。
    事  實
一、丙○○於民國七十七年起至八十年間任職台灣台中地方法院刑庭法官，負責刑事
    第一審案件審判業務，係依法令從事於公務之人員。緣甲○○因涉嫌竊盜等案，
    經台灣台中地方法院檢察署檢察官依法羈押，並以七十八年度偵字第三七五九、
  五四七○、五四九二號起訴，該案起訴後，於七十八年十一月九日分案（案號為
    七十八年度訴字第一四五四號），由丙○○法官承審，丙○○就甲○○部分依法
    於七十八年十一月九日以有逃亡或有事實足認為有逃亡之虞為由羈押（原筆錄另
    載明禁止接見通訊）。當時乙○○與丙○○尚不熟，為甲○○之妻己○○向當時
    經商之姊夫乙○○求援（乙○○與己○○二人均因違背職務行賄罪，另案經判處
    有罪，免刑確定），乙○○乃透過關係認識丙○○，雙方交往月餘之後，乙○○
    才向丙○○提起上述案件係在其承審中。丙○○見有機可乘，竟起意圖為自己不
    法之所有，明知甲○○係依法以有逃亡或有事實足認為有逃亡之虞羈押，於羈押
    原因尚未消滅前，違背職務向乙○○要求、期約索討賄款稱：甲○○如要交保須
    新台幣（以下同）三十萬元；另稱且將來若其職務上依法判決無罪也要賄款三十
    萬元。乙○○獲悉後即告知己○○，己○○即同意，並再以須款打官司及家用為
    由向甲○○之父吳安全求援，吳安全以為是打官司所用（吳安全當時不知係要送
    法官之賄款）乃答應籌款。約於七十九年農曆過年前（七十九年一月二十六日係
    當年農曆年除夕）及國曆一月間，吳安全拿二十萬元至台中縣大里市○○路八十
    二號乙○○所開設之太元莊古董店給乙○○，當晚乙○○即與丙○○等人在丙○○住處大樓一位陳姓友人住處打牌，乙○○趁機將上述二十萬元交給丙○○，並
    向在場之人佯稱係借款給丙○○以供丙○○之妻購買自用小客車尾款之用，當晚
    說好暫欠十萬元，用以要求丙○○違背職務讓甲○○交保。丙○○收受賄款後數
    日，即依約明知甲○○之上開羈押原因並未消滅而違背職務，於七十九年一月二
    十四日諭令甲○○以七萬元交保；甲○○獲得交保後，吳安全再續交付四十萬元
    給乙○○。乙○○在取得上述款項後，約於七十九年農曆過年後某日，攜帶吳安
    全交付四十萬元中之三十萬元至台中市○○路林肯大廈十一樓丙○○住處，當場
    交付給丙○○，另十萬元則以先前丙○○與乙○○打麻將輸給乙○○之十萬元欠
    款作抵，以為將來判決無罪之代價。丙○○於收受乙○○所交付之上開三十萬元
    賄賂與免除積欠乙○○該十萬元賭債之不正利益後，乃於七十九年三月九日依職
    務上之行為，判決甲○○無罪，其後雖經檢察官提起上訴，亦經台灣高等法院台
    中分院於八十年五月二十八日以七十九年度上訴字第五九八號判決上訴駁回，無
    罪確定（即此部分並未違背職務）。
二、案經法務部調查局台北市調查處移送臺灣臺北地方法院檢察署報請臺灣高等法院
    檢察署檢察長令轉台灣台中地方法院檢察署檢察官偵查起訴。
    理      由
一、訊據被告丙○○矢口否認有何收受賄賂之不法犯行，辯稱：乙○○係經過打麻將
    牌友之介紹，前來伊住處打牌而認識，並非在其他任何交際應酬地方認識，而本
    件完全係乙○○打麻將輸掉鉅款，心有不甘而挾怨誣陷，或係乙○○個人藉機向
    他人詐財賭輸款項，無法交代，為藉機脫罪轉誣陷被告，蓋其不可能分多次行賄
    ，且在眾人面前為之云云。惟查被告就前所審理上開有關甲○○之案件，如何透
    過乙○○向己○○收受賄款五十萬元及得以免除積欠乙○○十萬元賭債之不正利
    益等情，業據證人乙○○、己○○二人於調查站、偵查中及本院審理時供述綦詳
    ，並與證人甲○○、吳安全所指稱交付賄款之情節大致相符（見第一四七九號偵
    查卷第六、十一、一三四、一三五、一三九、一五一、一五二、一五五、一五九
    、一七○頁、本院卷第一七、二六、八九頁、二審卷第二九頁）。己○○於八
    十四年七月十五日之調查筆錄供稱：「我先生（指甲○○因前述案件於七十八年
    九月間遭台中地檢署檢察官收押，起訴後，案件由丙○○承審，我因當時無所依
    靠而借住在姐夫乙○○家，乙○○在台中地區經商，人面極廣，適巧認識丙○○
    ，我乃向渠及多方探詢，知悉丙○○風評不佳，乃請乙○○向丙○○試探，未料
    丙○○即獅子大開口，我當時因見丙○○每次開庭均三言二語即諭令我先生還押
    ，不得已只得央求乙○○向丙○○殺價，最終以六十萬元達成期約，將我先生交
    保及判無罪˙˙˙我透過乙○○與丙○○談妥價碼後，即在七十九年農曆春節前
    分三次託我公公吳安全親自攜帶現款至乙○○店內交付予乙○○收受，交清之後
    ，甲○○即在該年春節前獲得交保，回家過年」等語。乙○○於七十九年五月
    九日之調查筆錄供稱：「在民國七十八年十一月間，我的朋友甲○○和他朋友戊○○兩人共犯贓物罪˙˙甲○○的太太（即己○○）即跑來找我，要我幫甲○○
    設法，因當時我與丙○○不熟，所以便透過朋友的介紹而與丙○○認識，認識丙○○以後，丙○○即經常藉故找我，而我也因為受朋友之託，有案件要與丙○○
    接近，我與丙○○熟識後，即與丙○○提到甲○○案子之問題˙˙˙我即根據丙○○所開出之條件，要甲○○的父親拿出六十萬元˙˙甲○○的部分共六十萬元
    ，係在七十九年一月初先付二十萬元˙˙隔了十餘日，甲○○的部分交款三十萬
    元，我是以現金拿到丙○○的住處，剩下的尾款十萬元係在七十九年一月二十日
    左右，因丙○○賭輸我麻將十萬元，他便將甲○○部分的尾款十萬元用抵償，後
    來甲○○在七十九年一月二十四日開庭時，丙○○便將甲○○交保」等語。吳
    安全於八十四年七月十五日之調查筆錄中，對於調查站所問「你有無於七十八年
    底、七十九年初，交給乙○○六十萬元？是在何處、分幾次交付？」答稱，有的
    ，我記不清楚確實之時間及交錢之次數，我僅記得確是在七十八年底、七十九年
    初，次數大概是兩次或三次，總金額合計六十萬元，都是由我親自送到乙○○當
    時所開設之古董店，由乙○○親自收取˙˙˙是我媳婦己○○要我把六十萬元交
    給乙○○，我媳婦當時告訴我這筆錢是用來打官司的，但我未詳細追問如何使用
    ，事後我兒子甲○○宣判後，我才知道這筆錢是送給承審法官丙○○」等語。
    甲○○於檢察官訊問時，對於所問「為該案你妻己○○透過乙○○託丙○○幫忙
    ？」答以：「是我交保後己○○才向我提起的。」，對所問「為活動官司，己○○向你父吳安全借六十萬元由乙○○向丙○○行賄？」，答以「是交保後己○○
    、乙○○向我說的」等語。且有吳安全向第一商業銀行草屯分行實貸六十八萬元
    明細表及員工消費性貸款徵信簡表附卷可查（見第七八五三號偵查卷第六五、六
    六頁），且該款據吳安全證稱：渠貸款六十萬元打算購置房屋，所以將六十八萬
    元全數提出放在家中，付給乙○○之六十萬元就是從這筆貸款金額中支出等語佐
    證（見第一四七九號卷第一五五頁）。又己○○、乙○○二人因上開共同交付賄
    賂之行為，業經另案判決有罪，惟因其等自首或自白犯行，而遭處以免刑確定，
    亦經調閱本院八十六年度訴字第一二八四號、台灣高等法院台中分院八十八年度
    上訴字第三九六號、八十八年度上更（一）字第二九二號相關卷宗查核無誤，並
    有相關判決書在卷可憑。衡情，乙○○、己○○二人應無自入於罪，而藉以誣陷
    被告之必要？再有關甲○○涉嫌竊盜等案件，原審法院係由丙○○承辦審理，於
    七十八年十一月九日訊問後丙○○諭知甲○○有虞逃，且有串證之虞，認有羈押
    必要，應予收押，並禁見通訊（見該案一審七十八年度訴字第一四五四號卷第十
    六頁）押票回證則記載：逃亡或有事實足認為有逃亡之虞，為羈押理由，亦有該
    押票回證附卷可查（同上卷第二十一頁），而甲○○於七十九年一月二十四日審
    判訊問後，丙○○諭知甲○○以七萬元交保，其餘同案被告則還押，甲○○嗣後
    由吳安全交保證金後釋放等情，有審判筆錄、保證金收據附卷可稽（見同上卷第
    一六四至一七一頁），可知己○○確有透過乙○○以六十萬元之代價行賄被告，
    而被告於先收受賄款二十萬元後，即於七十九年一月二十四日諭知甲○○七萬元
    交保，且從以上資料可知甲○○諭知羈押後，其羈押理由即逃亡或有事實足認為
    有逃亡之虞並禁見通訊，但尚未傳喚有關證人查證，其羈押原因並未消滅，則被
    告尚在審理中且未判決，並無符合停止羈押之要件，其竟諭知甲○○交保，自難
    認係屬於職務上裁量權之行使，則被告竟收受賄賂，明知違背職務而諭知交保一
    節，足以認定。另被告其後於收受乙○○所交付之三十萬元賄賂與免除積欠乙○○該十萬元賭債之不正利益後，乃於七十九年三月九日判決甲○○無罪，其後雖
    經檢察官提起上訴，亦經台灣高等法院台中分院於八十年五月二十八日以七十九
    年度上訴字第五九八號判決上訴駁回，無罪確定，有相關判決書在卷可稽（見第
    七八五三號偵查卷第六九至九九頁），依此，甲○○無罪部分即告確定。從而，
    被告就甲○○判決無罪，自無從認定係違背職務，就此，公訴人認被告判決甲○○無罪，係違背職務之行為，容有誤解。是被告收受賄賂與取得不正利益後，依
    職務上之行為，判決甲○○無罪之犯行，亦至臻明確。綜上，被告上開所辯，顯
    不足採。事證明確，被告前開犯行，堪以認定。
二、按行為後法律有變更者，適用裁判時之法律。但裁判前之法律有利於行為人者，
    適用最有利於行為人之法律，刑法第二條第一項定有明文。查六十二年八月十七
    日修正公布之戡亂時期貪污治罪條例於八十一年七月十七日再度修正公布，並更
    名為貪污治罪條例，於八十五年十月二十三日再修正公布，於同年月二十五日生
    效。被告等之犯罪時間為七十九年間，其行為後該法律經二度修正公布施行，經
    比較結果，適用八十一年七月十七日修正法律規定對被告較為有利，亦即應適用
    八十一年七月十七日修正之貪污治罪條例規定。查被告對於違背職務諭知甲○○
    交保，而收受賄賂，核其所為，係犯八十一年七月十七日修正之貪污治罪條例第
    四條第一項第五款違背職務收受賄賂罪。另被告對於依職務上判決甲○○無罪之
    行為，另同時收受賄賂與與不正利益（指免除賭債十萬元債務），核其所為，係
    另犯八十一年七月十七日修正之貪污治罪條例第五條第一項第三款對於職務上之
    行為，收受賄賂及其他不正利益罪，公訴人認被告上開犯行，均係犯八十一年七
    月十七日修正公布前之戡亂時期貪污治罪條例第四條第一項第六款之規定，容有
    未洽，起訴法條，均應予變更。又被告收受賄賂與不正利益之前要求、期約之低
    度行為，應為該其後高度之收受行為所吸收，而不另論罪。另被告收受賄賂與不
    正利益當時，係職司審判職務之法官，應依八十一年七月十七日修正之貪污治罪
    條例第七條之規定，就所犯上開二罪，除法定本刑無期徒刑部分，依法不得加重
    外，就其餘之刑，應依法加重其刑。再被告係基於一行為，而同時觸犯上開二罪
    名，為想像競合犯，應從一重論以八十一年七月十七日修正之貪污治罪條例第四
    條第一項第五款違背職務收受賄賂罪。爰審酌被告之素行，及其犯罪之動機、目
    的、犯罪手段、其前職司審判工作，本應清廉自持，以維護社會正義為己職，並
    秉持公正、客觀態度審理案件，以發現真實，俾以得到人民之信賴，建立司法之
    威信，然其卻貪圖錢財，利用其職司審判工作之機會，收受賄賂與其他不正利益
    ，已嚴重影響與破壞司法威信甚鉅，且於犯後猶否認犯行，不知悔改等一切情狀
    ，量處如主文第一項所示有期徒刑十二年，並依八十一年七月十七日修正之貪污
    治罪條例第十六條規定，諭知褫奪公權六年。又被告係於七十九年十月三十日一
    日以前，為上開犯行，所為合於中華民國八十年罪犯減刑條例之規定，爰就上開
    所宣告之徒刑與褫奪公權，依中華民國八十年罪犯減刑條例第四條第一項第一款
    、第二條第一項第一款甲類第三目、第八條、第十五條規定，將所宣告之有期徒
    刑與褫奪公權，依法均減其三分之一，即有期徒刑減為八年，另褫奪公權減為四
    年。另被告收賄所得財物五十萬元，就該違背職務諭知甲○○交保收受賄賂部分
    ，其行賄者即乙○○與己○○二人，依前所述，業經判決有罪，免刑在案，乙○○與己○○自非被害人；而就被告依職務上行為判決甲○○無罪，收受賄賂部分
    ，乙○○與己○○二人之交付賄賂部分，依上所述，雖不構成犯罪，然其等所為
    仍不失為違背善良風俗及公共秩序之行為，應屬不法原因之給付，依民法第一百
    八十條第四款規定，不得請求返還（參最高法院七十三年度台上字第一七五九號
    、八十五年度台上字第二○六一號判決）。因之，就被告上開收受賄賂所得財物
    五十萬元，自無須為發還被害人之諭知。又公務員所收受之賄賂沒收之，係以被
    告貪污所得之財物為限，其不正利益，既無明文規定，自不能包括在內（參最高
    法院六十年十月十九日六十年度第二次民、刑庭總會決議（三）、最高法院七十
    四年度台上字第一三五五號判決）。依此，被告因職務上之行為，所取得免除十
    萬元賭債之不正利益，自亦無庸為諭知之沒收。是爰依八十一年七月十七日修正
    之貪污治罪條例第九條規定，併諭知被告收賄所取得之財物五十萬元，應予追繳
    ，沒收。如全部或一部無法追繳時，以其財產抵償之。
三、公訴意旨另略以：上開與甲○○同案之被告丁○○○係吳安全女兒，戊○○則係
    吳安全女婿，丁○○○於甲○○交保後詢問己○○，得知甲○○之被交保係行賄
    承審法官結果，乃託乙○○處理其自己與其先生戊○○部分，乙○○即向被告表
    明上情，被告告以如要戊○○交保須三十萬元，丁○○○判無罪亦須三十萬元，
    至戊○○要判無罪比較困難，輕判一年要三十萬元，乙○○告以吳安全家人經濟
    情況不好，經討價還價後，降為戊○○、丁○○○夫婦部分需要八十萬元（即約
    定戊○○交保，將來判處一年有期徒刑，丁○○○判無罪）。乙○○與被告談妥
    後轉而告知不知情之吳安全，吳安全再轉告丁○○○，由丁○○○於當年農曆過
    年前後，交付三十萬元給乙○○，乙○○再攜款至被告上述住處給被告。被告取
    得賄款後即於七十九年二月二日，依約將戊○○交保二十萬元（同案未交付賄賂
    之林利則延押）。戊○○於交保後獲悉上述被告索賄行情，先後自行籌措三十萬
    元、十五萬元交付乙○○，乙○○則以交付現金及抵銷賭債方式二次，第一次及
    第二次均由乙○○攜款各三十萬元至被告上述住處交付給被告，其餘二十萬元則
    以被告積欠乙○○之賭債作抵，總計乙○○前後交付被告共八十萬元（乙○○實
    際自戊○○、丁○○○處只取得六十五萬元，故戊○○夫婦尚欠乙○○十五萬元
    ）。因認被告涉有違背職務收受賄賂之罪嫌云云。按犯罪事實應依證據認定之，
    無證據不得推定其犯罪事實。又不能證明被告犯罪者，應諭知無罪之判決，刑事
    訴訟法第一百五十四條、第三百零一條第一項分別定有明文。另按被告之自白，
    不得作為有罪判決之唯一證據，仍應調查其他必要之證據，以查其是否與事實相
    符，刑事訴訟法第一百五十六條第二項定有明文。其立法目的乃欲以補強證據擔
    保自白之真實性，亦即除該自白之陳述本身外，尚須其他足資證明被告自白之陳
    述所指之犯罪事實確具有相當程度真實性之證據而言，雖其所補強者，非以犯罪
    事實之全部為必要，但亦須因補強證據與自白之互相利用，本於推理作用，在客
    觀上足以使人對於該犯罪事實獲得確信之心證者，始足當之。本件公訴人認被告
    涉有上開收受賄賂罪嫌，無非係以（１）己○○於八十四年七月十五日之調查筆
    錄中供稱：「．．．．我記得當時甲○○交保回家過年，戊○○仍在押，丁○○○在家中即非常關切，並再三詢問甲○○交保之內幕，我乃向渠及甲○○說明，
    係向公公借了六十萬元透過乙○○送予丙○○所致。此外乙○○當時亦向我表示
    丙○○主動問他，戊○○夫婦是否亦要送錢，以及表示戊○○要判無罪是不可能
    的事，另記得該案判決後某日，乙○○曾私下提及，戊○○夫婦亦透過渠送了八
    十萬元予丙○○，至於送錢之詳情我則不清楚」。（２）乙○○於七十九年五月
    九日之調查筆錄中供稱：「．．．．丙○○開口跟我提需要一百四十萬元，才能
    擺平此事，我即根據丙○○所開出之條件，要甲○○之父親拿出六十萬元，戊○○的岳父及太太拿出八十萬元共湊成一百四十萬元，當時該一百四十萬元分數次
    交給丙○○，該款項給付後，甲○○與其妹丁○○○兩人獲判無罪，戊○○則判
    一年多有期徒刑（詳細刑期已忘記）。．．．戊○○部分之八十萬元則是在春節
    前後開始付款，當時是分二次付款，第一次現金三十萬元我是拿到林某客廳裡交
    給他，但戊○○部分尚差五十萬元，所以七十九年元月二十四日開庭，戊○○並
    未獲交保，仍繼續羈押；其餘五十萬元則是在春節後，與我打麻將時輸我二十萬
    元，而他在我要拿錢給他之前即已先會過帳，丙○○即告訴再交三十萬元給他即
    可，所以在七十九年二月七、八日左右，我拿現金三十萬元到丙○○的住宅當面
    交給他，戊○○在下次開庭時交保．．．．丙○○向戊○○、甲○○索賄時是透
    過我進行」；另乙○○於八十四年七月十四日之調查筆錄中供述略以「．．．．
    甲○○與戊○○透過我致送予丙○○法官之一百四十萬元賄款，均係甲○○之父
    吳安全所出資。．．我記得甲○○父親吳安全親自分三次交付予我，地點均在我
    開設於新南路八十二號大元莊古董店，三次之款項分別為二十萬元、三十萬元、
    十萬元．．．當時吳安全見透過我交付丙○○六十萬元賄款，甲○○即獲交保，
    乃再央求我代渠女婿即甲○○同案被告戊○○向丙○○致送賄款」。（３）甲○○於八十四年七月十五日在台灣台北地方法院檢察署檢察關訊問時供稱：「（問
    ：戊○○、丁○○○夫婦也過乙○○送八十萬元給丙○○？），聽乙○○提起戊○○夫婦也透過他送錢給丙○○，但金額多少我不清楚」。（４）據乙○○與丙○○於七十九五月二十四日下午七時三十分許至八時十分許之間之談話錄音，有
    關被告戊○○部分，丙○○略稱「那個金豹，你（指乙○○）若有辦法聯絡到他
    ，他去時只能說他去賣車而已，以後若辦故買贓物跟竊盜差天差地，這樣子聽懂
    嗎？所以說他的車要說是跟彭銀賢買的，他的車是跟他買的，來賣給他這樣，堅
    持這點。」．．．另乙○○問丙○○「金豹你幫他弄一年？」，丙○○答以「對
    」等語，為主要論罪之依據。（一）經查本件乙○○於調查筆錄中雖一再供稱戊○○、丁○○○確有行賄被告，惟為被告及戊○○、丁○○○所堅決否認（見第
    一四七九號偵查影印卷第二十五頁正面、第二十八頁背面、第三十七頁背面、第
    四十八頁正面，本院卷一第一一八頁正面、第一三八頁正面，本院卷三第一一七
    頁），且乙○○於調查筆錄中雖供稱：甲○○與戊○○透過伊致送予丙○○之一
    百四十萬元賄款均係吳安全所出資。吳安全親自分三次交付予伊，當時吳安全見
    透過伊交付丙○○六十萬元賄款，甲○○即獲交保，乃再央求伊代渠女婿即被告
    戊○○向丙○○致送賄款（詳如前述），惟乙○○於本院審理中卻稱：「（問：
    一百四十萬元計甲○○六十萬元，丁○○○、戊○○八十萬元，錢是何人給你？
    ）甲○○部分己○○已承認，戊○○部分是丁○○○給的，尾款是戊○○交的」
    （見本院卷二第七十四頁正面），就此部分乙○○前後所供顯不一致，而吳安全
    於本院審理中亦證稱：「（問：為何你女婿、女兒之部分你沒有處理？）他們二
    人之事我不知道」（見本院卷一第一一九頁正面）。況乙○○於台灣高等法院台
    中分院審理中亦供稱：戊○○本身不承認有去賄賂，所以渠亦不能承認，事實上
    渠無法承認（見該院八十八年上訴字第三九六號卷第二九頁），是戊○○、丁○○○二人是否確有向被告行賄尚屬可疑。(二)至己○○係稱：乙○○有告知戊○○部分亦有行賄；甲○○亦稱：戊○○行賄係聽乙○○提起云云，則己○○及甲○○既係經乙○○告知，均屬傳聞證據，是己○○、甲○○之證述，自亦不得採
    為戊○○、丁○○○二人有向被告行賄之證據。另乙○○與丙○○之談話錄音中
    雖曾提及「被告戊○○將來庭訊時，應如何應對及丙○○同意判處被告戊○○一
    年之徒刑」，但該錄音之內容並無涉及行賄之事，雖丙○○於該案未宣判前涉嫌
    洩漏心證及判決之內容，顯有未當，但不能因此即認定戊○○、丁○○○確有行
    賄被告。本件乙○○之前手即戊○○及丁○○○，既堅決否認有交錢予乙○○用
    以行賄被告，被告亦堅決否認有收賄之行為，自不得於無其他補強證據之情形下
    ，僅依乙○○於調查筆錄所為之自白，而推定被告涉有違背職務向戊○○、丁○○○夫婦二人收受賄賂之犯行。參以戊○○、丁○○○二人涉嫌行賄部分，業經
    本院同案先行於八十九年六月三十日與台灣高等法院台中分院於九十年二月二十
    七日以八十九年度上訴字第二四一三號判決無罪在案，有該相關判決書附卷可稽
    。綜上所述，被告此部分之收受賄賂之罪證，應有不足，本應為無罪之諭知，然
    因公訴人認此部分與被告前開遭論罪科刑部分，具有連續犯裁判上一罪關係，爰
    依法不另為無罪之諭知。
四、公訴意旨又略以：被告於受交付上述賄款後，復食髓知味，復於七十九年五月間
    ，意圖為自己不法之所有，藉詞調查單位人員前往臺灣臺中地方法院訪查，而主
    動邀約乙○○至渠宅面談。乙○○依示於七十九年五月廿四日晚七時許，前往上
    述被告住處（乙○○暗中攜帶錄音機錄音），被告即嚴囑乙○○不得洩漏前述行
    、受賄實情，並進而向乙○○詐稱，他與臺灣台中高等法院法官均熟識，平時即
    時常互相拜託及可代甲○○向該分院法官行賄，藉免遭改判有罪等，惟乙○○見
    其需索無度，乃以甲○○已無能力行賄及未再寄住其宅等事由搪塞，被告始未得
    逞。因認被告此部分，亦涉犯刑法第三百三十九條第一項、第三項詐欺取財未遂
    之罪嫌云云。惟訊據被告堅決否認有何詐欺取財未遂之犯行，辯稱：伊當時係好
    心提供法律上之意見，並無詐騙之不法所有意圖等語。本件公訴人係以乙○○之
    證述及被告與乙○○間之談話錄音及其譯文，認被告涉有上開詐欺取財未遂之犯
    行，為其主要之論據。然按刑法第三百三十九條詐欺取財罪之成立，以意圖為自
    己或第三人不法之所有，以詐術使人將本人或第三人之物交付為要件，所謂以詐
    術使人交付，必須被詐欺人因其詐術而陷於錯誤，若所用方法，不能認為詐術，
    亦不致使人陷於錯誤，即不構成該罪（參最高法院四十六年度台上字第二六○號
    判例）。經查觀諸卷附之錄音帶譯文內容，及證人乙○○於本院審理時到庭證稱
    ：伊在七十九年五月二十四日與被告之談話錄音，被告要我轉述甲○○，稱被告
    有辦法擺平法官，伊雖有轉知甲○○他們，但因高院部分，被告不是承辦法官，
    甲○○也沒事，因之（甲○○）二審以後的事，伊沒有參與等語。另證人己○○
    於本院審理時亦到庭證稱：事後乙○○雖有轉述被告上開所稱，其與二審法官熟
    ，有辦法擺平，但伊沒有理他，因伊覺得被告須索無度，且其與家人商量結果，
    還是相信法律等語無誤。觀諸上開證人所為證述，被告雖有直接或間接透過轉述
    ，向其等表示，伊在二審與法官熟識，有辦法幫甲○○擺平官司等情，然被告其
    後並未進一步，向乙○○、己○○等表示，其究係與二審何法官很熟識？應如何
    透過何種管道加以擺平？擺平時，應須多少賄款？且其應交付之時間、地點等情
    節均不詳，則縱認被告上揭所稱為不實，亦尚難認其已著手於詐欺取財犯罪行為
    之實施，申言之，被告之上開所為，應僅達不罰之預備詐欺階段。再觀上開證人
    所證述，其等或因認被告並非二審之承辦法官，或因認被告需索無度，且相信法
    律，致未與被告繼續接洽，則被告上開所為，顯亦不能認為為詐術行為之實施，
    當不致使乙○○、己○○等人陷於錯誤而交付錢財。則揆諸上開判例說明，自亦
    難認被告所為，該當詐欺取財之犯行。此外，復查無其他積極確切證據足認被告
    有何公訴人所指上開詐欺取財未遂之罪行，就此部分，自應依法諭知被告無罪之
    判決。
五、據上論斷，應依刑事訴訟法第二百九十九條第一項前段、第三百條、第三百零一
    條第一項，八十一年七月十七日修正之貪污治罪條例第二條前段、第四條第一項
    第五款、第五條第一項第三款、第七條、第九條、第十六條，中華民國八十年罪
    犯減刑條例第四條第一項第一款、第二條第一項第一款甲類第三目、第八條、第
    十五條，刑法第二條第一項前段、第十一條前段、第五十五條、第三十七條第二
    項判決如主文。
中      華      民      國      九十      年      四    月    二十六    日
                                    台灣台中地方法院刑事第二庭
                                        法  官  黃文進
右正本證明與原本無異。
如不服本判決，應於送達後十日內向本院提出上訴狀 （須附繕本） ，上訴於台灣高等
法院台中分院。
                                        書記官
中      華      民      國      九十      年      四    月    二十六    日
附錄論罪科刑法條：
八十一年七月十七日修正之貪污治罪條例第四條第一項第五款：
有左列行為之一者，處無期徒刑或十年以上有期徒刑，得併科新台幣三百萬元以下罰
金：
˙˙˙五、對於違背職務之行為，要求期約或收受賄賂或其他不正利益者。
同上條例第五條第一項第三款：
有左列行為之一者，處七年以上有期徒刑，得併科新台幣二百萬元以下罰金：
˙˙˙˙三、對於職務上之行為，要求期約或收受賄賂或其他不正利益者。


司法院資訊處製作；財團法人民間司法改革基金會備份。
